【裁判字號】    98,訴,1175
【裁判日期】    981130
【裁判案由】    毒品危害防制條例
【裁判全文】
臺灣高雄地方法院刑事判決              98年度訴字第1175號
公  訴  人  臺灣高雄地方法院檢察署檢察官
被      告  乙○○
                   （
指定辯護人  本院公設辯護人  陳信凱
上列被告因毒品危害防制條例案件，經檢察官提起公訴（97年度
偵字第22687 號），本院判決如下：
    主  文
乙○○販賣第三級毒品，共參罪，各處有期徒刑壹年肆月，販賣
第三級毒品所得財物各計新臺幣肆佰元均沒收，如全部或一部不
能沒收時，以其財產抵償之。又販賣第三級毒品未遂，處有期徒
刑壹年；扣案之愷他命壹包（驗後淨重零點肆伍肆公克）及ＧＰ
ＬＵＳ廠牌行動電話壹支（不含門號Ｚ000000000ＳＩ
Ｍ卡壹枚），均沒收之。應執行有期徒刑肆年貳月；販賣第三級
毒品所得財物計新臺幣壹仟貳佰元沒收，如全部或一部不能沒收
時，以其財產抵償之；扣案愷他命壹包（驗後淨重零點肆伍肆公
克）及ＧＰＬＵＳ廠牌行動電話壹支（不含門號Ｚ000000
000ＳＩＭ卡壹枚），均沒收之。
    事  實
一、乙○○明知愷他命（Ketamine，俗稱「K 他命」）係業經公
    告列為毒品危害防制條例第2 條第2 項第3 款之第三級毒品
    ，不得販賣，竟意圖營利，基於販賣第三級毒品愷他命之犯
    意，先後於：
  (一)民國97年6 月中旬某日在高雄市文化中心附近，販賣價值新
    臺幣（下同）400 元之愷他命予方淑寬（本名甲○○）1 次
    以牟利。
  (二)97年7 月初某日，在高雄市文化中心附近，販賣價值400 元
    之愷他命予方淑寬1 次以牟利。
  (三)97年7 月初之另1 日，在高雄市文化中心附近，販賣價值
    400 元之愷他命予方淑寬1 次以牟利。
  (四)97年8 月9 日下午3 時46分許，使用其所有GPLUS 廠牌行動
    電話（內含他人所有之門號0000000000號SIM 卡1 枚）撥打
    方淑寬所使用門號0000000000號之行動電話，連絡愷他命毒
    品交易事宜，嗣於同日下午4 時50分許，在高雄市○○區○
    ○街189 號陽明汽車旅館前，欲將1 小包愷他命（驗前淨重
    0.466 公克、驗後淨重0.454 公克）販賣予方淑寬時，為警
    當場查獲，並扣得上開第三級毒品愷他命1 小包、門號0000
    000000號之GPLUS 廠牌行動電話1 支，及與本案無關之第三
    級毒品硝甲西泮（Nimetazepam ）4 顆、空夾鏈袋17只等物
    。
二、案經高雄市政府警察局三民第二分局移送臺灣高雄地方法院
    檢察署檢察官偵查起訴。
    理  由
壹、證據能力部分
    本判決所引用據以認定被告犯罪事實存否之各項證據，逐項
    於審理程序中詢問當事人、辯護人並使其就證據能力之有無
    表示意見，均明示同意有證據能力（見本院訴字卷第79至81
    頁）。另本院於審判期日，復依各該證據不同之性質，以提
    示或告以要旨等法定調查方法逐一調查，並使當事人表示意
    見，本院亦查無法定證據取得禁止或證據使用禁止之情形，
    故認所引用各項證據資料，均具證據之適格，合先敘明。
貳、認定事實所憑之證據及理由
一、前揭犯罪事實，業據被告於偵查及本院審理時均坦承不諱（
    見偵卷第9 頁，本院訴字卷第78頁），核與證人方淑寬於警
    詢、偵查及本院審判時結證稱：其第1 次向乙○○購買毒品
    是於97年6 月中旬，在高雄市苓雅區文化中心附近，當時係
    以400 元購買愷他命1 包；第2 次是97年7 月初，也是在高
    雄市苓雅區文化中心附近，當時係以400 元購買愷他命1 包
    ；第3 次是97年7 月初，也是在高雄市苓雅區文化中心附近
    ，當時也係以400 元購買愷他命1 包；97年8 月9 日當天是
    乙○○主動打電話給其，向其推銷是否要購買愷他命，並告
    知她人在高雄市○○區○○街189 號陽明汽車旅館附近，叫
    其到達該地點附近時再撥電話給她，其於當日下午16時37分
    許到達該地後便打電話給乙○○，乙○○則由汽車旅館內走
    出與其講話，還沒說幾句話就被警方盤查了等語相符（見偵
    卷第12、13、47、48頁，本院訴字卷第73至78頁），並有方
    淑寬所有門號0000000000號之行動電話撥接乙○○所有門號
    0000000000號行動電話紀錄照片3 張在卷相佐（見偵卷第19
    、20頁），另警方於案發當日在「陽明汽車旅館」前從被告
    身上查獲之白色結晶體1 包（驗前淨重0.466 公克、驗後淨
    重0.454 公克），經送高雄市立凱旋醫院鑑定結果，認定含
    第三級毒品愷他命成分等情，亦有該醫院97年9 月19日高市
    凱醫驗字第8268號濫用藥物成品檢驗鑑定書在卷可參（見偵
    卷第70頁）；此外，尚有被告所使用之GPLUS 牌行動電話（
    內含0000000000號行動電話門號SIM 卡1 張）扣案可資佐證
    ，足認被告自白核與事實相符，應堪採信。況邇來政府為杜
    絕毒品氾濫，毒害人民甚深，再三宣導教民眾遠離毒品、媒
    體之報導既深且廣，對於毒品之禁絕，應為民眾所熟悉。又
    政府對於查緝施用、轉讓及販賣毒品無不嚴格執行，且販賣
    毒品罪更係重罪，設若無利可圖，衡情一般持有毒品者，當
    不致輕易將其持有之毒品交付他人。再者，第三級毒品愷他
    命價格不貲，且販賣毒品係違法行為，非可公然為之，亦無
    公定之價格，不論任何包裝，均可任意分裝增減分量，每次
    買賣價量，亦可能隨時依雙方間之關係深淺、資力、需求量
    及對行情之認知、來源是否充裕、查緝是否嚴緊，購買者被
    查獲時供述購買對象之可能性風險之評估等，因而異其標準
    ，並機動調整，非可一概而論，是販賣利得除經坦承犯行或
    價量俱臻明確外，委難查得實情，販賣之人從價差或量差中
    牟利方式雖異，其意圖營利之非法販賣行為則屬同一。是以
    ，本件雖未能明確查知被告乙○○購入毒品之實際價格為何
    ，然其前揭所為第三級毒品愷他命之有償交易行為，除有反
    證可資認定果係基於其他非關圖利之本意外，尚難徒因無法
    查悉其販入之價格，即得逕謂被告主觀上諉無營利意圖，而
    阻卻販賣毒品犯行之追訴。職是，本件事證明確，被告販賣
    第三級毒品之犯行堪以認定，應予依法論科。
二、被告行為後，毒品危害防制條例第4 條已於98年5 月20日修
    正公布，針對當次公布之修正條文，未另訂施行日期，而法
    規之制定與法規之修正，如有特定生效日之必要者，依中央
    法規標準法第14條或第20條第2 項準用第14條之規定，應分
    別特定其施行日期。法規制定或前次修正基於特殊原因所特
    定之施行日期，並不適用於日後修正或再次修正之條文；至
    原毒品危害條例條例第36條所規定：「本條例自公布後6 個
    月施行。」核其所稱「本條例」係指係92年7 月9 日修正公
    布之該條例，並非指98年5 月20日公布之部分修正條文。是
    98年5 月20日公布之毒品危害防制條例修正條文之生效日期
    ，應依中央法規標準法第13條之規定，自公布日起至第3 日
    即98年5 月22日發生效力（司法院98年6 月29日院台廳刑一
    字第0980014643號函亦同此見解）。據此，本案應依刑法第
    2 條第1 項「按行為後法律有變更者，適用行為時之法律，
    但行為後之法律有利於行為人者，適用最有利於行為人之法
    律」之規定，依「從舊從輕」原則而為比較，爰說明如下：
  (一)查被告行為時之毒品危害防制條例第4 條第3 項係規定：「
    製造、運輸、販賣第三級毒品者，處5 年以上有期徒刑，得
    併科新臺幣5 百萬以下罰金。」，修正後則規定：「製造、
    運輸、販賣第三級毒品者，處5 年以上有期徒刑，得併科新
    臺幣7 百萬元以下罰金。」，則修正後之規定，就得併科之
    罰金顯已提高，應以被告行為時之規定對被告較為有利。
  (二)又被告行為時之毒品危害防制條例第17條係規定：「犯第4
    條第1 項至第4 項、第5 條第1 項至第4 項前段、第6 條第
    1 項至第4 項、第7 條第1 項至第4 項、第8 條第1 項至第
    4 項、第10條或第11條第1 項、第2 項之罪，供出毒品來源
    ，因而破獲者，得減輕其刑」，修正後則規定：「犯第4條
    至第8 條、第10條或第11條之罪，供出毒品來源，因而查獲
    其他正犯或共犯者，減輕或免除其刑。犯第4 條至第8 條之
    罪於偵查及審判中均自白者，減輕其刑」。核修正後之規定
    ，除第1 項部分擴大所得適用法條範疇，並就「得」減輕其
    刑，修正為「減輕或免除其刑」，是依據刑法第66條但書規
    定，其減輕得減至3 分之2 外，復增訂「偵查及審判中均自
    白者，減輕其刑」之規定，是本件被告既於偵查中及審理時
    均自白犯行，自以被告行為後之新修正毒品危害防制條例第
    17條之規定，對被告較為有利。
  (三)按刑法第2 條第1 項「按行為後法律有變更者，適用行為時
    之法律，但行為後之法律有利於行為人者，適用最有利於行
    為人之法律」之規定，所稱「適用」，係指完整性之適用，
    與「準用」係依其性質而為選擇性之應用者不同，是比較新
    舊法適用法律時，應就罪刑有關之一切情形，比較其全部之
    結果而為整體之適用，不能割裂而分別適用新舊法律。再按
    新舊法適用孰者對被告較為有利，應先審查應否諭知無罪，
    次審查應否諭知免訴、不受理，再次則審查有無法定必應免
    刑之情形；如無前開情形，則比較新舊法之罪刑孰為最有利
    ，此有最高法院89年度臺上字第5368號、88年臺非字第31號
    判決意旨及最高法院24年民刑庭總會決議(二)可供參考。
  (四)是以，本件就毒品危害防制條例第4 條第3 項及第17條之刑
    度為整體比較之結果，自以修正後被告自白可減刑之規定對
    被告較為有利，而應適用98年5 月20日修正公布後之毒品危
    害防制條例之規定。
三、核被告所為上開事實一(一)(二)(三)之犯行，均係犯修正後毒品危
    害防制條例第4 條第3 項之販賣第三級毒品罪；所為上開事
    實一(四)之犯行，則係犯修正後毒品危害防制條例第4 條第3
    項、第6 項之販賣第三級毒品未遂罪。被告所為上揭4 次犯
    行，犯意各別，行為互殊，應予分論併罰。再被告就其所為
    上揭4 次販賣第三級毒品犯行，均已於偵查及本院審理中自
    白犯罪，應依修正後毒品危害防制條例第17條第2 項之規定
    ，均減輕其刑。又就上開事實一(四)之犯行而言，被告已著手
    於販賣第三級毒品犯罪行為之實行而不遂，應依刑法第25條
    第2 項規定減輕其刑暨遞減其刑。另被告所犯販賣第三級毒
    品罪法定本刑為5 年以上有期徒刑，得併科新臺幣700 萬元
    以下罰金，而被告所販賣上開事實一(一)(二)(三)之第三級毒品愷
    他命雖均未經扣案，不知其重量，惟由其販售價金推之，重
    量均屬有限，又所販賣上開事實一(四)愷他命之驗後淨重則為
    0.454 公克，尚非巨量，且數次販售之對象又均為同1 人，
    次數亦非甚多，散播毒品之範圍有限，如均分次依修正後毒
    品危害防制條例第17條第2 項之規定量處減刑後之最低法定
    刑度有期徒刑且慮及其所為事實一(四)之犯行部分係屬未遂而
    得再減輕其刑，猶屬過重，客觀上足以引起一般人之同情，
    爰均復依刑法第59條之規定酌減其刑暨遞減其刑，並就上開
    販賣毒品未遂犯行部分再次遞減之。爰審酌被告前無刑事犯
    罪紀錄，有臺灣高等法院被告前案紀錄表1 份在卷可稽，素
    行尚可，正值年輕卻不思以正當途徑工作營生，僅因貪圖小
    利即罔顧毒品流通對於社會所造成之貽害，恣意出售愷他命
    予他人，惡性不輕，惟念及其各次出售毒品所得僅400 元，
    且於犯後坦承犯行，態度良好等一切情狀，分別量處如主文
    所示之刑，並定其應執行刑，以資懲儆。另公訴人雖就被告
    具體求處有期徒刑7 年等語，然本院衡酌上情，認量處上開
    刑度，已足懲戒被告之犯行，是認檢察官求處刑期尚屬過重
    ，附此敘明。
四、按現行毒品危害防制條例第18條第1 項中段所列「查獲之第
    三、四級毒品及製造或施用毒品之器具，無正當理由擅自持
    有者，均沒入銷燬之」之行政罰規定，與同條項前段就第一
    、二級毒品所為「沒收銷燬」之刑罰從刑規定，顯有不同。
    蓋毒品危害防制條例就無正當理由而擅自施用、持有第三、
    四級毒品及其相關之器具者，並無科處刑罰之規定，無從依
    從刑之規定沒收，是以毒品危害防制條例第18條第1 項後段
    所定應沒入銷燬之毒品，應專指查獲施用或持有之第三、四
    級毒品而言，是本條既僅屬行政沒入之性質，應非刑法上關
    於沒收之特別規定，如被告因販賣第三級毒品之行為，而構
    成毒品危害防制條例所定之相關犯罪，該毒品即屬不受法律
    所保護之違禁物，仍應回歸刑法之適用，依刑法第38條第1
    項第1 款之規定沒收。查本件扣案之第三級毒品愷他命1 包
    （驗前淨重0.466 公克、驗後淨重0.454 公克），乃被告實
    行上開犯罪事實一(四)販賣第三級毒品未遂行為之標的，且其
    販賣第三級毒品未遂之行為，亦已違反修正後毒品危害防制
    條例第4 條第3 項、第6 項之規定，而應以刑罰論處，是揆
    諸前開說明，不問屬於犯罪行為人與否，逕依刑法第38條第
    1 項第1 款及同條第2 項之規定，予以宣告沒收。另扣案之
    GPLUS 廠牌行動電話1 支（不含門號0000000000號SIM 卡1
    張），乃被告所有及實行上開犯罪事實一(四)販賣第三級毒品
    未遂行為所用之物，業據被告供承在卷，應依修正後毒品危
    害防制條例第19條第1 項前段之規定宣告沒收。又被告3 次
    販賣第三級毒品愷他命既遂所得價款共1200元，雖未扣案，
    然既係其犯罪所得之物，業據被告供承在卷，亦應依修正後
    毒品危害防制條例第19條第1 項之規定宣告沒收，如全部或
    一部不能沒收時，以其財產抵償之。至門號0000000000號之
    SIM 卡1 張雖係被告實行上開犯罪事實一(四)販賣第三級毒品
    未遂行為所用之物，然因非被告所有，爰不併為沒收之諭知
    。又被告遭警查獲時，雖併予扣得其所有之第三級毒品硝甲
    西泮（Nimetazepam ）4 顆（驗前毛重0.97公克、驗後毛重
    0.891 公克）、空夾鏈袋17只等物，然該等毒品及物品既與
    前揭經起訴論罪之販賣第三級毒品犯行無涉，自非得由本院
    就上開扣案物品逕予以諭知沒收或沒收銷燬，附此敘明。
據上論斷，應依刑事訴訟法第299 條第1 項前段，修正後毒品危
害防制條例第4 條第3 項、第6 項、第17條第2 項、第19條第1
項前段，刑法第2 條第1 項、第11條、第25條、第59條、第38條
第1 項第1 款、第51條第5 款，判決如主文。
本案經檢察官丙○○到庭執行職務。
中    華    民    國    98    年    11    月    30    日
                    刑事第四庭  審判長法  官  洪碩垣
                                      法  官  施介元
                                      法  官  葉文博
以上正本證明與原本無異。
如不服本判決應於收受本判決後10日內向本院提出上訴書狀，並
應敘述具體理由，如未敘述上訴理由者，應於上訴期間屆滿後20
日內補提理由書狀於本院（均須按他造當事人之人數附繕本）「
切勿逕送上級法院」。
中    華    民    國    98    年    11    月    30    日
                                      書記官  李柏親
附錄本判決論罪科刑之法條：
修正後毒品危害防制條例第4 條
製造、運輸、販賣第一級毒品者，處死刑或無期徒刑；處無期徒
刑者，得併科新臺幣2 千萬元以下罰金。
製造、運輸、販賣第二級毒品者，處無期徒刑或7 年以上有期徒
刑，得併科新臺幣1 千萬元以下罰金。
製造、運輸、販賣第三級毒品者，處5 年以上有期徒刑，得併科
新臺幣7 百萬元以下罰金。
製造、運輸、販賣第四級毒品者，處3 年以上10年以下有期徒刑
，得併科新臺幣3 百萬元以下罰金。
製造、運輸、販賣專供製造或施用毒品之器具者，處1 年以上7
年以下有期徒刑，得併科新臺幣1 百萬元以下罰金。
前五項之未遂犯罰之。
修正後毒品危害防制條例第17條
犯第4 條第1 項至第4 項、第5 條第1 項至第4 項前段、第6 條
第1 項至第4 項、第7 條第1 項至第4 項、第8條 第1 項至第4
項、第10條或第11條第1 項、第2 項之罪，供出毒品來源，因而
破獲者，得減輕其刑。


司法院資訊處製作；財團法人民間司法改革基金會備份。
